臺灣高等法院刑事判決
109年度上易字第1834號
上  訴  人  
即  被  告  陳懷宗



上列上訴人因竊盜案件，不服臺灣臺北地方法院109年度審易字
第914號，中華民國109年8月13日第一審判決（起訴案號：臺灣
臺北地方檢察署109年度偵字第7572號），提起上訴，本院判決
如下：
    主  文
上訴駁回。
    事  實
陳懷宗意圖為自己不法之所有，於民國109年1月14日下午5時41
分許，在新北市○○區○○路0段0號3樓之新店家樂福，徒手竊取由
吳泰德所管領、家樂福股份有限公司所有之黃芥末醬2瓶（價值
共新臺幣152元）後，將前開芥末醬刻意放置於購物籃下層，並
以自備之紙袋加以覆蓋，且於結帳時未將前開芥末醬交予店員結
帳即離去。
    理  由
一、本案作為認定事實所引用被告以外之人於審判外之供述證據
    ，均未經當事人於言詞辯論終結前聲明異議，本院審酌各該
    證據資料製作時之情況，亦無違法不當及證明力明顯過低之
    瑕疵，依刑事訴訟法第159條之5規定，認均有證據能力。
二、上訴人即被告陳懷宗否認有何竊盜犯行，辯稱：我於109年1
     月14日下午有去新店家樂福買東西，我有買土司、雞蛋、
    蔬菜等，我有拿芥末醬2瓶，並把芥末醬放在籃子下面，我
    結帳時沒有拿出來，可能是因為袋子遮住，我沒有注意到云
    云。經查：
　㈠不爭執事實
　　被告於109年1月14日下午5時41分許，在新北市○○區○○路0段
    0號3樓之新店家樂福，未經結帳取走吳泰德所管領、家樂福
    股份有限公司所有之黃芥末醬2瓶等情，業據被告於本院審
    理中坦承不諱（本院卷第36、53頁），核與證人即告訴人吳
    泰德於警詢及原審審理中之證述相符（偵卷第21至23頁，原
    審卷第69至71頁），並有交易明細、新北市政府警察局新店
    分局扣押筆錄、扣押物品目錄表、現場監視器畫面翻拍照片
    、遭竊物品照片、贓物認領保管單附卷可佐（偵卷第33、37
    至41、45至53頁），此部分事實應堪認定。
  ㈡本件爭點為，被告取走前開芥末醬且未結帳之行為，是否基
    於竊盜之犯意，茲論述如下：
　⒈證人吳泰德於警詢中證稱：今天我在賣場巡邏時，發現被告
    拿取芥末醬後刻意放置於購物籃下層，上方用紙袋蓋住，我
    覺得行為可疑，就尾隨在他身後，看他結帳狀況，發現該商
    品並未取出結帳等語（偵卷第22頁）。嗣於原審審理中證稱
    ：當天我在賣場巡邏，印象中被告拿2瓶芥末醬放在袋子，
    被告結帳完出來後，我去攔住被告，詢問是否還有商品忘了
    結帳，並告知被告有2瓶商品尚未結帳，之後就請被告進辦
    公室，被告表示該物品是他早上在全聯買的，我說你確定嗎
    ，若確定，我不會請你進來，被告就點頭，承認拿了店內的
    商品，並表示要補結帳，我說沒有辦法，已經報警了，我跟
    警詢所述有異，是因為時間較久，我會注意就是客人的消費
    行為有異常，才會特別留意，但我無法注意到所有細節，應
    該以警詢時為準等語（原審卷第69至70頁）。則證人吳泰德
    就被告拿取芥末醬後放置位置及外觀情形，前後所述固有出
    入，惟人之記憶未必完全精確，常因時間經過而發生記憶落
    差，且證人吳泰德擔任安全經理，需處理店內平日遭竊之情
    形，工作內容繁多，其於原審審理中作證時距離案發時已有
    相當期間，無法清楚記憶案發時之經過細節，尚不悖於常情
    ，審酌證人吳泰德就被告拿取芥末醬後未結帳即離去之構成
    要件事實，前後所述並無不符，僅就被告拿取芥末醬後放置
    位置及外觀情形等枝節事項所述不一，自不得僅因其所述枝
    節事項有所不一即率認其所述被告竊取芥末醬一節為不實；
    且其於警詢中所述距離案發時間較近，記憶較為清晰，其與
    被告復不相識，亦無仇怨，並無飾詞構陷被告之動機及必要
    ；又上開店內顧客眾多，苟非被告之行徑有異於一般消費者
    ，經證人吳泰德在被告購物中、結帳前特別留意，豈會在被
    告已完成結帳後，仍能查知被告並未就芥末醬進行結帳而予
    以攔下，可見證人吳泰德所述被告竊取芥末醬一事應屬實在
    ，足認被告係將前開芥末醬放置於購物籃下層，並以紙袋加
    以覆蓋，而竊取前開芥末醬。
  ⒉經原審勘驗上開店內之監視器錄影光碟，勘驗結果如下：「
    螢幕顯示時間為00-00-0000  18:15:50：穿著白色衣服之人
    即證人(即告訴人)吳泰德請被告坐下，並將2瓶黃芥末醫放
    在桌上。00-00-0000  18:16:01證人問你說所以我再請問先
    生，這2瓶係早上在哪裡買的？穿戴帽子之人即被告表示別
    的地方買的。證人問：別的地方在哪裡？被告答：全聯。證
    人問：你確定，你確定嗎？先生你確定？確定嗎？00-00-00
    00 00:16:33被告笑笑地答：好，承認承認。」（原審卷第7
    2頁）。由上開監視器錄影畫面，可見被告於案發後經告訴
    人詢問2瓶芥末醬於何處取得時，原表示係於其他地方購入
    ，嗣經告訴人一再追問後，始承認本件犯行，倘被告僅係忘
    記結帳，一開始經告訴人詢問時，當可據實以告，惟被告卻
    推託上開物品係於他處購入，顯與常理不符，益徵其確有竊
    盜之犯意。是被告辯稱其係忘記結帳而非偷竊云云，顯係事
    後卸責之詞，委無可採。
  ㈢綜上，本案事證明確，被告犯行堪以認定，應依法論科。
三、核被告所為，係犯刑法第320條第1項之竊盜罪。
四、原審以被告罪證明確，審酌被告任意竊取他人物品，顯乏尊
    重他人財產權之觀念，所為實屬非是，且犯後仍飾詞狡辯，
    難認有悔意，兼衡被告之犯罪動機、手段、前科素行、所生
    危害、本案遭竊取之財物價值，暨其自述專科畢業之智識程
    度、目前無業、無需扶養他人之家庭經濟生活狀況（原審卷
    第75頁）等一切情狀，量處拘役55日，並諭知易科罰金之折
    算標準。另說明：被告竊得告訴人之黃芥末醬2瓶，雖為其
    犯罪所得，然業經實際發還告訴人，有贓物認領保管單在卷
    可參（偵卷第53頁），爰依刑法第38條之1第5項規定不予宣
    告沒收。核其認事用法俱無違誤，量刑尚屬允當。被告上訴
    意旨猶執前詞否認犯行，要非可採，已如前述，其上訴為無
    理由，應予駁回。
據上論斷，應依刑事訴訟法第368條，判決如主文。
本案經檢察官黃騰耀到庭執行職務。
中　　華　　民　　國　　109 　年　　11　　月　　17　　日
                  刑事第二十五庭 審判長法  官 邱滋杉
                                       法  官 陳彥年
                                       法  官 文家倩
以上正本證明與原本無異。
不得上訴。
                                       書記官 桑子樑
中　　華　　民　　國　　109 　年　　11　　月　　17　　日
附錄：本案論罪科刑法條全文　　　　　　　　　　　　　　　
中華民國刑法第320條
意圖為自己或第三人不法之所有，而竊取他人之動產者，為竊盜
罪，處5年以下有期徒刑、拘役或50萬元以下罰金。
意圖為自己或第三人不法之利益，而竊佔他人之不動產者，依前
項之規定處斷。
前二項之未遂犯罰之。